【裁判字號】    95,台上,1246
【裁判日期】    950309
【裁判案由】    違反毒品危害防制條例
【裁判全文】
最高法院刑事判決            九十五年度台上字第一二四六號
    上  訴  人  甲○○
                        6段2.
                        （另案在台灣雲林監獄執行中）
    選任辯護人  王通顯律師
上列上訴人因違反毒品危害防制條例案件，不服台灣高等法院台
中分院中華民國九十四年十二月二十八日第二審判決（九十四年
度上重訴字第五○號，起訴案號：台灣彰化地方法院檢察署九十
一年度偵字第三七四六號），提起上訴，本院判決如下：
    主  文
原判決撤銷，發回台灣高等法院台中分院。
    理  由
本件原判決維持第一審論處上訴人甲○○販賣第一級毒品罪刑之
判決（處無期徒刑，褫奪公權終身），駁回上訴人在第二審之上
訴，固非無見。
惟查：一、有罪判決書所記載之犯罪事實，為論罪科刑適用法律
之基礎，故凡於適用法律有關之重要事項，必須詳加認定，明確
記載，然後於理由內敘明犯罪事實所憑之證據及認定之理由，始
足為適用法律之依據。原判決維持第一審之判決，於事實認定上
訴人於民國八十九年間，基於營利之意圖，販入大量之第一級毒
品海洛因，欲分裝販賣，嗣在友人游明星（業經法院以幫助販賣
毒品罪判刑確定）提供之位於彰化縣員林鎮湖水里湖水巷五之十
五號附近工寮內，以游明星交付之磅秤與塑膠袋分裝時，為警查
獲等情，乃依毒品危害防制條例第四條第一項論處上訴人販賣第
一級毒品罪刑。然上訴人如何係有基於營利之意圖，而於八十九
年間販入該毒品之事實？並未臻詳明，上訴人於原審即以第一審
判決對之未予翔實記載認定，而為指摘（見原審卷第三七、六五
頁）；原判決僅於理由說明：查扣之海洛因數量頗鉅，純度甚高
，遠逾供己施用之數量，且游明星將上訴人帶往地處偏遠之工寮
進行分裝，態度謹慎小心，顯欲避人發現毒品數量極多，衡情足
認上訴人當係意圖營利而販入扣案之海洛因欲供分裝出售以牟取
利益云云，其對於扣案毒品如何確為上訴人所販入？上訴人分裝
毒品欲供出售縱屬無訛，此與證明其有該販入毒品之行為，究竟
有何必要之關聯性？原審未遑調查審認，敘明其認定之依據及理
由，即遽為上述之論科，自嫌速斷。又證人游明星迭於偵審中供
稱：上訴人向伊陳稱其購得毒品海洛因，欲秤重量若干，伊乃將
其帶至工寮云云（見本案他字第八四八號卷第二一頁，偵字第二
三七四號卷第二四、二五頁，台灣彰化地方法院八十九年度訴字
第八五○號卷第二五、七二頁），該證人所稱上訴人對其自陳購
入該毒品之事實，是否確有其事？可否採信？此與認定上訴人有
無販入扣案毒品之事實，有重要關係，原審未予審酌說明，亦嫌
疏漏。二、游明星於第一審證稱：當時上訴人係向伊借用電子磅
秤，塑膠袋是本來就在那裡，是伊做生意用的等語，並未有上訴
人向其借用塑膠袋，或其同意將塑膠袋借供上訴人分裝毒品之供
述，此與其前所供尚屬一致（見本案第一審卷第七九頁，本案第
二三七四號偵查卷第十一頁，前揭第八五○號第一審卷第二七、
六二頁，原審九十年度上訴字第三八八號卷第九三、九四頁）；
原判決理由引用游明星於第一審之供述，竟謂該證人供稱：「並
將我作生意所使用之電子磅秤及塑膠袋借他（上訴人）使用」云
云，其中所謂游明星供述將塑膠袋借予上訴人使用部分，與上開
卷內訴訟資料未盡相符，採證認事並有可議。以上或為上訴意旨
所指摘，或為本院得依職權調查之事項，應認原判決有撤銷發回
更審之原因。
據上論結，應依刑事訴訟法第三百九十七條、第四百零一條，判
決如主文。
中    華    民    國  九十五  年    三    月    九    日
                      最高法院刑事第七庭
                          審判長法官  呂  潮  澤
                                法官  吳  昆  仁
                                法官  孫  增  同
                                法官  趙  文  淵
                                法官  吳      燦
      本件正本證明與原本無異
                                      書  記  官
中    華    民    國  九十五  年    三    月   十四   日
                                                      Ｅ


司法院資訊處製作；財團法人民間司法改革基金會備份。
